【裁判字號】    97,易,2023
【裁判日期】    980227
【裁判案由】    詐欺
【裁判全文】
臺灣彰化地方法院刑事判決              97年度易字第2023號
公  訴  人  臺灣彰化地方法院檢察署檢察官
被      告  乙○○
上列被告因詐欺案件，經檢察官提起公訴（97年度偵字第9369號
）及移送併案審理（臺灣彰化地方法院檢察署97年度偵字第1083
2號），被告於準備程序中對被訴事實為有罪之陳述，經合議庭
裁定改由獨任法官行簡式審判程序，本院判決如下：
    主  文
乙○○幫助意圖為自己不法之所有，以詐術使人將本人之物交付
，處有期徒刑肆月，如易科罰金，以新台幣壹仟元折算壹日。
    事  實
一、乙○○明知金融機構帳戶之存摺及提款卡係供自己使用之重
    要理財工具，關係個人財產、信用之表徵，且可預見存摺、
    提款卡及其密碼如交予他人使用，而未加以闡明正常用途，
    極易被利用為與財產有關之犯罪工具，竟仍不顧他人可能遭
    受財產上損害之危險，而基於縱若其金融機構帳戶被利用作
    為詐欺取財，並不違背其本意之幫助犯意，於民國97年5、6
    月某日，在彰化縣員林鎮某處，將其向第一商業銀行新營分
    行（下稱第一銀行）申辦帳號0000000000號帳戶之存摺、提
    款卡及密碼交付予一位真實年籍姓名不詳之成年人使用。該
    不詳姓名成年人及所屬詐欺集團成員取得乙○○所有上開提
    款卡（包括密碼）後，即意圖為自己不法之所有，於97年7
    月5日下午8時許，指派一位真實姓名不詳之成年女子打電話
    給甲○○，佯稱：其購物是以一次付清為之，然工作小姐把
    付款單據簽成分期付款，須操作ATM進行繳款等語，致甲○
    ○陷於錯誤，不疑有他，遂至臺中市○○○路○段668號第一
    銀行南屯分行提款機，依對方指示操作ATM，先後匯錢新臺
    幣（下同）85,000及1,000元至上開乙○○所申設第一銀行
    帳戶內，該不詳姓名成年人及所屬詐欺財集團成員隨以金融
    卡領出詐欺所得之上開款項。嗣經甲○○發覺有異而追查，
    始知受騙而報警處理，員警循線查獲。
二、案經甲○○訴請雲林縣警察局虎尾分局報告臺灣雲林地方法
    院檢察署檢察署呈請臺灣高等法院檢察署檢察長令轉臺灣彰
    化地方法院檢察署檢察官偵查後起訴，以及該署檢察官偵辦
    併案審理。
    理    由
一、上揭事實，迭據被告乙○○於本院審理中坦承不諱，核與被
    害人甲○○於警詢中指述內容相符，復有臺中市警察局第三
    分局正義派出所受理各類案件紀錄表、被告之第一銀行新營
    分行帳戶之交易明細及第一商業銀行新營分行函在卷可參。
    又按自政府開放金融機構申請設立以來，金融機構大量增加
    ，使一般人申請存款帳戶極為容易、便利，故除非充作犯罪
    使用，一般並無使用他人金融機構帳戶之必要。而坊間新聞
    媒體，對於不肖犯罪集團，經常利用大量取得之金融機構帳
    戶，作為詐欺或恐嚇取財工具，亦多所報導，被告對此應知
    之甚詳，竟仍將其所有上開銀行帳戶之存摺、提款卡（包括
    密碼），交付予不詳姓名成年人使用，該不詳姓名成年人或
    所屬詐欺集團成員果據以作為詐欺取款之工具，被告自有幫
    助該不詳姓名成年人或所屬詐欺集團成員取財之不確定故意
    。本件事證明確，被告犯行堪以認定。
二、按刑法上之故意，以行為人對於構成犯罪之事實，包括犯罪
    客體、行為、結果等均有具體確定認識，並有意使其發生者
    為確定故意，而行為人對於構成犯罪之事實，雖無具體確定
    認識，但已預見其發生，且其發生不違背其本意者，則為不
    確定故意。又行為人基於幫助他人犯罪之意思，為促成他人
    犯罪而為犯罪構成要件以外之行為，為幫助犯。本件被告將
    其所有上開銀行帳戶之提款卡（包括密碼），交付予不詳姓
    名成年人使用，該不詳姓名成年人或所屬詐欺集團成員嗣據
    以作為詐欺取款之工具，此既不違背被告當初交付提款卡（
    包括密碼）之本意，且係參與提供取得詐欺取財犯罪所得款
    項之工具，對此犯行施以助力，為詐欺取財罪構成要件以外
    之行為，應以詐欺取財罪之幫助犯論之。核被告所為，係犯
    刑法第30條第1項、第339條第1項之幫助詐欺取財罪。被告
    幫助不詳姓名成年人或所屬詐欺集團成員犯詐欺取財罪，為
    幫助犯，應按正犯之刑減輕之（至於另臺灣彰化地方法院檢
    察署移送併案部分與起訴部分為屬同一事實，附此敘明）。
    爰審酌被告提供其個人所申請之上開銀行帳戶予詐欺集團作
    為詐欺取財之匯款帳戶使用，助長犯罪之不良風氣，幫助犯
    罪者隱匿真實身分，增加檢警犯罪偵查之困難性，不肖之徒
    ，則爭相仿效，藉此手段對社會大眾施以詐術，致使受害民
    眾不斷增加，若不針對提供人頭帳戶者，予以適度之刑罰，
    顯然無法抑制該類型犯罪之發生，暨被告迄未賠償被害人之
    損害，並兼衡酌被告本身並未實際參與詐欺取財之犯行，可
    責難性較為輕微，且被告犯後態度良好等一切情狀，量處如
    主文所示之刑，並諭知易科罰金之折算標準，以示懲儆。
據上論斷，應依刑事訴訟法第第273條之1第1項、第299條第1項
前段，刑法第30條第1項前段、第2項、第339條第1項、第41條第
1項前段，刑法施行法第1條之1，判決如主文。
本案經檢察官鄭少到庭執行職務。
中    華    民    國    98    年     2    月    27    日
                      刑事第六庭      法  官  鮑慧忠
以上正本證明與原本無異。
如不服本判決應於收受判決後10日內向本院提出上訴書狀，並應
敘述具體理由；其未敘述上訴理由者，應於上訴期間屆滿後20日
內向本院補提理由書 (均須按他造當事人之人數附繕本)「 切勿
逕送上級法院」。
告訴人或被害人對於判決如有不服具備理由請求檢察官上訴者，
其上訴期間之計算係以檢察官收受判決正本之日期為準。
中    華    民    國    98    年     2    月    27    日
                                      書記官  陳秀娟
附錄本案論罪科刑法條全文：
中華民國刑法第339條
（普通詐欺罪）
意圖為自己或第三人不法之所有，以詐術使人將本人或第三人之
物交付者，處 5 年以下有期徒刑、拘役或科或併科 1 千元以下
罰金。
以前項方法得財產上不法之利益或使第三人得之者，亦同。
前二項之未遂犯罰之。


司法院資訊處製作；財團法人民間司法改革基金會備份。
